【裁判字號】    99,豐交簡上,187
【裁判日期】    990331
【裁判案由】    公共危險
【裁判全文】
臺灣臺中地方法院刑事判決         99年度豐交簡上字第187號
上  訴  人
即  被  告  乙○○
上列上訴人因公共危險案件，不服本院豐原簡易庭九十八年度豐
交簡字第七九二號，中華民國九十八年十二月十六日第一審簡易
判決（起訴案號：臺灣臺中地方法院檢察署九十八年度偵字第二
六五一八號），提起上訴，本院管轄第二審之合議庭判決如下：
    主    文
上訴駁回。
    犯罪事實
一、乙○○（檢察官聲請簡易判決處刑書及原簡易判決均誤為鄭
    豐琪）前於民國九十七年間，即曾因醉態駕駛之公共危險案
    件，經本院以九十七年度豐交簡字第一三九號判處罰金新臺
    幣八萬元確定；詎仍不知戒慎其行，其已明知服用酒類或其
    他相類似之物，不能安全駕駛動力交通工具者，不得駕駛動
    力交通工具，竟於九十八年十月四日十四時許起，至同日二
    十時許止，在臺中縣沙鹿鎮不詳姓名之友人住處內飲用啤酒
    後，於其吐氣所含酒精成分已逾每公升0.55毫克，而達於不
    能安全駕駛之狀態下，仍於飲酒後之不詳時間，駕駛動力交
    通工具即車牌號碼M7－3600號自用小客車上路，欲返回其住
    處休憩。嗣乙○○於同日二十一時許，駕駛上開自用小客車
    行經臺中縣沙鹿鎮○○路三七五號前時，因行車不穩，為執
    行路檢勤務之員警攔檢查獲，員警並於同日二十一時二十七
    分許對乙○○施以酒精濃度測試，測得其呼氣酒精成分高達
    每公升1.02毫克，已逾法定標準值，始進而查悉上情。
二、案經臺中縣警察局清水分局報請臺灣臺中地方法院檢察署檢
    察官偵查後，聲請以簡易判決處刑。
    理    由
一、上開犯罪事實，業據上訴人即被告（下稱被告）乙○○於警
    詢、偵查及本院審理時均坦承不諱，並有臺中縣警察局道路
    交通事故當事人酒精測定紀錄表、刑法第一百八十五條之三
    案件測試觀察紀錄表、汽、機車駕駛人酒後生理協調平衡檢
    測紀錄表、臺中縣警察局舉發違反道路交通管理事件通知單
    等件附卷足資佐憑（見警卷第7頁至第9頁、第11頁），是被
    告前揭自白核予客觀事實相符，堪予採信。另按汽車駕駛人
    飲用酒類後其呼氣所含酒精濃度超過每公升0.25毫克者，不
    得駕車，道路交通安全規則第一百十四條第二款定有明文。
    又醫學文獻上認吐氣所含酒精濃度達每公升0.25毫克者，有
    輕度協調功能降低之現象；每公升達0.50毫克者，有反應較
    慢、感覺減低、影響駕駛之現象等現象；每公升達0.75毫克
    者，有思考改變、個性行為改變之現象，此有行政院國軍退
    除役官兵輔導委員會臺北榮民總醫院（八八）北總內字第二
    六八六八號函及附件可考。再按刑法第一百八十五條之三服
    用酒類不能安全駕駛而駕駛之公共危險罪，其立法目的乃在
    藉抽象危險犯之構成要件，以嚇阻酒後駕車危害道路交通安
    全，故其構成要件係以「抽象危險犯」為前提，不以發生具
    體危險為必要，同時參考德國、美國之認定標準，對於呼氣
    酒精濃度已達每公升0.55毫克或血液濃度達0.11％以上，肇
    事率為一般正常人之十倍，認已達「不能安全駕駛」之標準
    ，此有法務部於八十八年五月十日邀集交通部、行政院衛生
    署、內政部警政署、中央警察大學等單位相關人員召開之研
    商訂定刑法第一百八十五條之三服用毒品、麻醉藥品、酒類
    或其他相類之物，不能安全駕駛交通工具之認定標準會議結
    論可參。本件被告經施測其呼氣酒精濃度為每公升1.02毫克
    ，依前揭臺北榮民總醫院函示說明，足認被告當時已有思考
    改變、個性行為改變之現象，其復於駕車時，有行車不穩情
    形，亦據前開刑法第一百八十五條之三案件測試觀察紀錄表
    上之記載甚明。而汽車駕駛人飲酒後，會降低對光線之適應
    能力，削弱其對於路況及車前狀況辨識之正確性，亦使神經
    反應遲鈍，致使駕駛人駕車時無法適切操控車輛，因此酒後
    駕車，對一般往來之公眾及駕駛人自身皆具有高度危險性，
    此為智識健全之人所可認識者；且酒後不應駕車之觀念，復
    已透過教育及各類媒體廣為宣導，為一般民眾所週知，故被
    告對於酒後不能駕車及酒醉駕車之危險性，應有相當之認識
    。綜上，已足認被告因酒後注意力、反應力、感知能力、駕
    駛能力均降低，已達不能安全駕駛動力交通工具之程度。是
    本件事證至臻明確，被告犯行洵堪認定。
二、核被告乙○○所為，係犯刑法第一百八十五條之三服用酒類
    不能安全駕駛動力交通工具而駕駛罪。原簡易判決因認被告
    犯醉態駕駛之公共危險罪事證明確，適用刑法第一百八十五
    條之三、第四十一條第一項前段、第四十二條第三項、刑法
    施行法第一條之一（第一項）之規定，對被告量處拘役五十
    日，併科處罰金新臺幣八萬元，且諭知拘役刑易科罰金及罰
    金刑易服勞役之折算標準，其認事用法俱無違誤，量刑亦稱
    妥適。
三、被告乙○○在本院就其所觸犯之本件公共危險罪行，並未提
    出其他可供審酌之有利證據，僅具狀及於本院審理時陳稱：
    伊於案發當天係因與友人外出找工作，未徵得工作，因而飲
    酒貪杯，伊以後絕不再犯。且伊另有四個小孩需要扶養，妻
    子也沒有工作，實無能力負擔原審量處之裁罰結果，希望能
    從輕量刑云云；惟按刑罰之量定，固屬法院自由裁量之職權
    行使，但仍應審酌刑法第五十七條所列各款事由及一切情狀
    ，為酌量輕重之標準，並非漫無限制；在同一犯罪事實與情
    節，如別無其他加重或減輕之原因，下級審法院量定之刑，
    亦無過重或失輕之不當情形，則上級審法院對下級審法院之
    職權行使，原則上應予尊重；此有最高法院八十五年度台上
    字第二四四六號裁判意旨可資參酌，是法律賦予審判者自由
    裁量權，雖此項裁量權之行使，並非得以任意或自由為之，
    仍應受一般法律原則之拘束、符合法律授權之目的，並受法
    律秩序之理念、法律感情及慣例所規範，亦即法官量刑權固
    為受法律拘束之裁量原則，但其內涵、表現仍將因各法官的
    理念、價值觀、法學教育背景的不同而異，是以自由裁量的
    界限實難有客觀的解答，端賴法官於個案審判時，依個案事
    由加以審酌，倘無裁量濫用情事，要難謂其有不當之處。次
    按刑事簡易判決得無庸就刑法第五十七條規定事項所審酌之
    情形，加以記載說明，此觀刑事訴訟法第四百五十四條規定
    自明，本件原審適用簡易判決處刑程序，雖未就刑法第五十
    七條所列各款例示事由之審酌於判決中詳加記載量刑依據，
    惟依前揭法條、說明，尚不得即謂原審未加以審酌前開事由
    而遽認其判決不適法，殆無疑義。且被告於本件所犯係刑法
    第一百八十五條之三之服用酒類不能安全駕駛動力交通工具
    而駕駛罪，其法定刑為「一年以下有期徒刑、拘役或科或併
    科十五萬元以下罰金」，原審已依刑事訴訟法第四百五十四
    條第二項規定，逕行引用起訴書，詳細記載認定之犯罪事實
    、證據及應適用之法條，並補充敘述被告有前揭犯罪事實欄
    所載之公共危險案件犯罪紀錄，顯已審酌被告之前科素行，
    其於本件係第二次違犯相同類型醉態駕駛之公共危險案件，
    顯見酒後自制力不佳，本件被告之酒醉程度，駕駛交通工具
    為自用小客車，對往來人車安全造成相當之危險，暨被告犯
    後始終坦承犯行，態度良好等一切情狀，而於法定刑度範圍
    內科處被告拘役五十日，併科罰金新臺幣八萬元，並諭知易
    科罰金與易服勞役之折算標準，自難逕謂有何違法失當之處
    。況被告謂其目前經濟狀況欠佳、無力負擔罰金等情縱若屬
    實，然其所犯酒後駕車之公共危險罪行嚴重威脅道路交通往
    來安全，犯罪所生具體危害不容輕忽，如非確有不得已之特
    殊事由，實不宜率予輕縱。而被告復有前揭犯罪事實欄所載
    因酒醉駕駛交通工具之公共危險案件之前科紀錄，已如前述
    ，其卻仍不知警省悔悟，戒慎約束自己之行為，猶恣意復行
    酒後駕車，本件自應量處較上揭前案為重之刑罰，俾能充分
    獲致刑罰執行之警惕教化功能，惕勵被告能幡然悔悟，徹底
    戒絕醉態駕駛之惡習。準此，原判決除認事用法均無不當外
    ，量刑亦堪稱妥適。被告上訴意旨既未能具體指摘原判決認
    事用法有何疏漏或違誤之處，僅空言原審量刑過重，即對原
    判決提起上訴，已有未適，且被告前揭所陳尚不足以動搖第
    一審簡易判決所認定之犯罪事實與量刑結果，因認被告上訴
    為無理由，自應予以駁回。
據上論斷，應依刑事訴訟法第四百五十五條之一第一項、第三項
、第三百六十八條，判決如主文。
本案經檢察官甲○○到庭執行職務。
中    華    民    國    99    年    3     月    31    日
                  刑事第三庭  審判長法  官  周瑞芬
                                    法  官  楊曉惠
                                    法  官  陳思成
以上正本證明與原本無異。
不得上訴。
                                    書記官  江婉君
中    華    民    國    99    年    3     月    31    日

司法院資訊處製作；財團法人民間司法改革基金會備份。
